【裁判字號】    98,交上易,11
【裁判日期】    980930
【裁判案由】    過失傷害
【裁判全文】
臺灣高等法院花蓮分院刑事判決        98年度交上易字第11號
上  訴  人  臺灣臺東地方法院檢察署檢察官
被      告  丙○○
上列上訴人因被告過失傷害案件，不服臺灣臺東地方法院97年度
交易字第69號中華民國98年3月31日第一審判決（起訴案號：臺
灣臺東地方法院檢察署97年度偵字第1284號），提起上訴，本院
判決如下：
    主  文
上訴駁回。
丙○○緩刑貳年。
    事實及理由
一、本案經本院審理結果，認第一審以被告丙○○犯刑法第284
    條第1項前段之過失傷害罪，判處有期徒刑3月，並諭知易科
    罰金折算之標準為新台幣1千元折算1日，認事用法並無不當
    ，量刑亦稱妥適，應予維持，除增列下敘理由外，其餘均引
    用如附件第一審判決書記載之事實、證據及理由。
二、檢察官上訴意旨略以：被告遲未賠償被害人乙○○損失，被
    害人因車禍造成嚴重心理障礙，並需長期復健，且無法負擔
    龐大醫藥費，被告僅願給付強制責任險新台幣（下同）20萬
    元，且態度強硬，顯見其犯後態度不佳，而被告過失程度嚴
    重，原審僅量處有期徒刑3月，量刑顯然過輕等語。
三、經查，系爭車禍確係由被告之過失所造成，其應負全部之過
    失責任，業據被告坦承在卷，然其於犯罪後自首犯行，接受
    裁判，原審依其犯罪情形及過失程度，就本件最重本刑為有
    期徒刑6月之罪，量處有期徒刑3月，並諭知易科罰金之折算
    標準，其量刑尚稱妥適，並無過輕之情形。至賠償部分，被
    告已於本院審理中與被害人達成民事和解，賠償120萬元，
    有本院98年度交附民字第1號和解筆錄附卷可參，而於原審
    無法達成和解，最主要係涉及部分包括保險給付之緣故，故
    被告犯後態度尚無不佳之情形，檢察官上訴所指，均無理由
    ，故其上訴應予駁回。
四、爰審酌被告前未曾有犯罪紀錄，有臺灣高等法院被告全國前
    案紀綠表附卷可參，且其犯後已賠償被害人損害，業如前述
    ，本院認其經此刑之追訴，以足以促使其日後駕駛交通工具
    時更為謹慎，諒其日後應無再犯之虞，故認本件僅以刑之宣
    告即足，爰併為緩刑2年之宣告。
五、又被告行為後，修正之刑法第41條自98年9月1日起施行，本
    次修正係針對判處6月以下有期徒刑確定之人，於執行時，
    本得聲請易科罰金，而未聲請，得改為易服社會勞動，此乃
    檢察官執行時所應處理之事項，非刑罰法律有變更，自毋庸
    為新舊法比較，併予敘明。
據上論結，應依刑事訴訟法第373條、第368條，刑法第74條第1
項第1款，判決如主文。
本案經檢察官朱秋菊到庭執行職務。
中    華    民    國    98    年    9     月    30    日
                 交通法庭審判長法  官  何 方 興
                               法  官  林 德 盛
                               法  官  王 紋 瑩
以上正本證明與原本無異。
本件不得上訴。
中    華    民    國    98    年    9     月    30    日
                               書記官  李 芸 宜
附錄：本案論罪科刑主要法條全文
刑法第284條
因過失傷害人者，處6月以下有期徒刑、拘役或5百元以下罰金，
致重傷者，處1年以下有期徒刑、拘役或5百元以下罰金。
從事業務之人，因業務上之過失傷害人者，處 1 年以下有期徒刑
、拘役或1千元以下罰金，致重傷者，處3年以下有期徒刑、拘役
或2千元以下罰金。
（附件）
臺灣臺東地方法院刑事判決              97年度交易字第69號
公  訴  人  臺灣臺東地方法院檢察署檢察官
被      告  丙○○男  27歲（民國○○年○○月○○日生）
                      國民身分證統一編號:Ｚ000000000號
                      住臺東縣臺東市○○路○段23巷174號
                      居臺東縣臺東市○○○路408巷2弄20號
選  任  辯  邱聰安  律師
護      人
上列被告因過失傷害案件，經檢察官提起公訴（97年度偵字第12
84號），本院判決如下：
    主    文
丙○○犯過失傷害罪，處有期徒刑參月，如易科罰金，以新臺幣
壹仟元折算壹日。
    犯罪事實
一、丙○○於民國97年2月17日晚上7時50分，駕駛車牌號碼2173
    -HD號自小客車，沿臺東縣台9線省道由北往南方向行駛，於
    行經設有行人穿越道之台9線省道399.1公里及往舊台9線路
    口，應注意汽車行駛時，行經閃光黃燈號誌之交岔路口，應
    減速接近，注意安全，小心通過；行經行人穿越道，遇有行
    人穿越時，無論有無交通指揮人員指揮或號誌指示，均應暫
    停讓行人先行通過；並應注意車前狀況，隨時採取必要之安
    全措施，及行車速度應依該處速限時速70公里駕駛，而依當
    時情形，並無不能注意之情事，竟疏未注意上開交通規則，
    猶以時速70至80公里之超速駕駛，適行人乙○○自丙○○右
    側步行於行人穿越道欲穿越台9線省道，丙○○因煞車不及
    ，不慎撞擊乙○○，致乙○○受有左脛腓骨骨折併腔室症候
    群及肌肉壞死、腦震盪、臉開放性傷口、雙手多處擦傷、臀
    部挫傷之傷害。丙○○於肇事後在現場等候趕往現場處理之
    員警，當場承認為肇事人而自首犯罪，再於其後本案偵查及
    審理程序時均到庭接受裁判。
二、案經乙○○之法定代理人甲○○告訴臺灣臺東地方法院檢察
    署檢察官偵查起訴。
    理    由
壹、證據能力方面：
一、按現行刑事訴訟法為保障被告之反對詰問權，排除具有虛偽
    危險性之傳聞證據，以求實體真實之發見，於該法第159 條
    第1項明定被告以外之人於審判外之言詞或書面陳述，除法
    律有規定者外，不得作為證據。又被告以外之人於審判外之
    陳述，雖不符前四條之規定（即刑事訴訟法第159條之1至同
    條之4），而經當事人於審判程序同意作為證據，法院審酌
    該言詞陳述或書面陳述作成時之情況，認為適當者，亦得為
    證據；當事人、代理人或辯護人於法院調查證據時，知有第
    159條第1項不得為證據之情形，而未於言詞辯論終結前聲明
    異議者，視為有前項之同意，刑事訴訟法第159條之5定有明
    文。本件卷內證據資料之證據能力，檢察官、被告及辯護人
    並不爭執，且迄言詞辯論終結前，均未主張有刑事訴訟法第
    159條第1項不得為證據之情形，是應認已同意卷內證據均得
    作為證據，且經本院審酌後，認無不適當之情形，應認本案
    調查之卷內證據均有證據能力。
二、另按法院或檢察官得囑託醫院、學校或其他相當之機關、團
    體為鑑定，或審查他人之鑑定，並準用刑事訴訟法第203 條
    至第206條之1之規定；其須以言詞報告或說明時，得命實施
    鑑定或審查之人為之，刑事訴訟法第208條第1項有明文規定
    。又法院或檢察官依刑事訴訟法第208條第1項前段規定囑託
    鑑定機關實施鑑定所為之書面報告（參照刑事訴訟法第208
    條第1項規定），依現行刑事訴訟法第159條修正立法理由之
    說明，核屬該條所稱之「除法律有規定者外」之範圍，為傳
    聞之例外，應具有證據能力，是以若受囑託之機關之鑑定結
    果實質上符合待證事實需求，該鑑定結果自並有證明力。本
    件之臺灣省花東區車輛行車事故鑑定委員會意見函，係該委
    員會依本院授權執行鑑定職務所出具之書面鑑定報告，依刑
    事訴訟法第159條第1項及同法第208條第1項準用同法第206
    條第1項之規定，屬於傳聞法則之例外，自有證據能力。
貳、實體方面:
一、上開犯罪事實，業據被告丙○○於本院審理時均供承不諱，
    核與被害人乙○○於警詢中指述之被害情節相符，並有道路
    交通事故現場圖、道路交通事故調查報告表 (一)、(二) 、
    臺東縣警察局大武分局道路交通事故照片黏貼紀錄表所附8
    張照片、臺東縣警察局道路交通事故當事人酒精測定紀錄表
    、臺東縣警察局道路交通事故當事人自首情形紀錄表、臺東
    縣警察局舉發違反道路交通管理事件通知單、臺東縣警察局
    大武分局和美派出所受理各類案件紀錄表、臺東縣警察局員
    警工作紀錄、財團法人台東基督教醫院診斷證明書、馬偕紀
    念醫院台東分院乙種診斷證明書附卷可資佐證。本件車禍發
    生之道路係筆直之快車道，案發時是夜間有照明，天氣晴，
    柏油路面、乾燥、無缺陷、無障礙物且視距良好，有道路交
    通事故調查報告表（一）及現場照片附卷可稽外，顯見當時
    被告並無不能注意之情事，按行車速度，依速限標誌或標線
    之規定，無速限標誌或標線者，應依減速慢行之標誌、標線
    或號誌指示行駛；汽車行駛時，駕駛人應注意車前狀況...
    並隨時採取必要之安全措施；汽車行經行人穿越道，遇有行
    人穿越時，無論有無交通指揮人員指揮或號誌指示，均應暫
    停讓行人先行通過；道路交通安全規則第93條第1項第3款、
    第94條第3項、第103條第2項定有明文，被告對上揭規定不
    能諉為不知，且依當時情形被告並無不能注意之情事，竟疏
    未注意及此，致不及煞避而撞擊被害人乙○○，足見被告確
    有過失甚明。況經送鑑定，亦認本件車禍係因被告駕駛自用
    小客車行經設有行人穿越道之閃光黃燈號誌交岔路口未減速
    慢行且未暫停讓行人先行通過，為肇事原因，乙○○無肇事
    因素，有臺灣省花東區車輛行車事故鑑定委員會98年1月22
    日花東鑑字第0986100142號函附鑑定意件書足稽，足見被告
    自白與事實相符，應堪採信；本件事證明確，被告上開過失
    傷害犯行，堪以認定。
二、核被告丙○○所為，係犯刑法第284條第1項前段之過失傷害
    罪。查被告於肇事後在現場等候趕往現場處理之員警，當場
    承認為肇事人而自首犯罪，業據證人即處理警員丁○○至庭
    結證屬實，並有卷附臺東縣警察局道路交通事故當事人自首
    情形紀錄表足稽，被告再於其後本案偵查及審理程序時均到
    庭接受裁判，已合於法定自首之要件，自得依刑法第62條前
    段之規定減輕其刑。又被告係汽車駕駛人，行經行人穿越道
    未依規定讓行人即被害人乙○○優先通行，致其受有傷害，
    應依道路交通管理處罰條例第86條第1項規定加重其刑，並
    先加後減。爰審酌被告雖有意願賠償告訴人，然因金額給付
    方式未能合致，未能與告訴人達成調解，有調解結果報告足
    稽，且被告於本院審理時坦承犯行，對於所犯亦已深表悔悟
    ，態度良好；惟本件車禍肇事造成被害人身體受有傷害，迄
    今仍未撫平，再參以被告於本件車禍之過失情節、智識程度
    等一切情狀，量處如主文所示之刑，並諭知易科罰金之折算
    標準，以示懲儆。
據上論斷，應依刑事訴訟法第299條第1項前段，刑法第284條第1
項前段、第41條第1項前段、第62條前段，刑法施行法第1條之1
第1項、第2項前段，道路交通管理處罰條例第86條第1項，判決
如主文。
中    華    民    國    98    年    3     月    31    日
                  刑事第一庭  法  官  陳義忠
以上正本證明與原本無異。
如不服本判決應於收受送達後10日內向本院提出上訴書狀，並應
敘述具體理由；其未敘述上訴理由者，應於上訴期間屆滿後20日
內向本院補提理由書（均須按他造當事人之人數附繕本）。「切
勿逕送上級法院」。告訴人或被害人對於本判決如有不服，請書
具不服之理由狀，請求檢察官上訴者，其上訴期間之計算係以檢
察官收受判決正本之日期為準。
                              書記官  王希文
中    華    民    國    98    年    3     月    31    日
附錄論罪科刑法條
中華民國刑法第284條（過失傷害罪）
因過失傷害人者，處6月以下有期徒刑、拘役或5百元以下罰金，
致重傷者，處1年以下有期徒刑、拘役或5百元以下罰金。
從事業務之人，因業務上之過失傷害人者，處 1 年以下有期徒刑
、拘役或1千元以下罰金，致重傷者，處3年以下有期徒刑、拘役
或2千元以下罰金。


司法院資訊處製作；財團法人民間司法改革基金會備份。
